臺灣臺中地方法院刑事判決　　　　　　　　　　　　　九十三年度易緝字第五三號
　　公　訴　人　臺灣臺中地方法院檢察署檢察官
　　被　　　告　甲○○
右列被告因違反動產擔保交易法案件，經檢察官提起公訴（九十一年度偵字第九五二
六號），本院合議庭裁定改行簡式審判程序審理，判決如左：
    主  文
甲○○動產擔保交易之債務人，意圖不法之利益，將標的物遷移，致生損害於債權人
，處有期徒刑肆月，如易科罰金，以佰元折算壹日。
    事  實
一、甲○○於民國九十年八月三十一日，在臺中市○○路○段一三七號，以動產擔保
    交易法所規定之附條件買賣方式，向福灣企業股份有限公司（下稱福灣公司）購
    買福特廠牌、車牌號碼三Ｑ—三三九０號、引擎號碼二ＦＭＤＡ五二Ｕ七Ｙ  Ｂ
    Ｃ八七００一號、排氣量二九八六ＣＣ、出廠年份二０００年之綠色箱型車一輛
    ，雙方約定總價金為新臺幣（下同）一百五十二萬二千三百二十元，頭期款二十
    七萬元，其餘款項分四十八期繳納，自九十年十月一日起，以每月一日為一期，
    每期應繳納二萬六千零九十元，在全部價金未付清前，前開車輛所有權仍屬福灣
    公司所有，並須依約放置於甲○○之住所地臺中市○區○○○路一八二號，未經
    福灣公司同意，甲○○不得擅自將該車輛遷移、出賣、移轉或為其他處分，並作
    成書面契約，而為動產擔保交易之債務人；詎甲○○在取得該車輛之占有後，僅
    支付一期款項後，即未如期繳納餘款，且意圖為自己不法之利益，於九十年十一
    月間，即基於違反上揭書面契約約定之犯意，未經事先告知福灣公司獲致同意前
    ，即將該車輛遷移他處，並出借他人使用，致生債權人福灣公司於甲○○未再繳
    納餘款時，無法尋得取回該車輛占有之損害；嗣因甲○○未依約繳款，經福灣公
    司派員前往臺中市○區○○○路一八二號前開車輛約定停放地點察看時，始獲悉
    上情。
二、案經告訴人福灣公司訴由臺灣臺中地方法院檢察署檢察官偵查起訴。
    理  由
一、訊據被告甲○○，對於右揭時地，以附條件買賣之方式，向告訴人福灣公司購買
    前開標的物，雙方約定分期清償價金，僅繳納一期價款後，即未依約繳付，並於
    九十年十一月間，未通知告訴人福灣公司，即將前開車輛遷移他處使用等情，業
    經於本院審理中坦認屬實，核與告訴人福灣公司委任告訴代理人林毓婷、曾正宏
    指述情節相符，並有附條件買賣合約書影本一份、動產擔保交易附條件買賣設定
    登記申請書一份、訪查紀錄表一份、上立汽車股份有限公司購車預約單一份在卷
    為憑，被告自白供述與現有事證相符，應堪置信。又被告為本件附條件買賣契約
    之買受人，係屬動產擔保交易之債務人，被告於簽立附條件買賣契約之際，自應
    明瞭對於前開車輛負有不得任意遷移、出賣、移轉或處分車輛行為，並依約按期
    繳納分期價款之義務，被告竟於取得前開車輛之占有後，即違反契約之約定擅自
    遷移停放他處，且僅繳納三期款後即未依約繳付，亦未與告訴人福灣公司聯絡，
    致告訴人福灣公司追索無著，足認其有為自己利益之不法意圖。本件事證已臻明
    確，被告犯行，洵堪認定。
二、被告為動產擔保交易之債務人，意圖為自己之不法利益，將標的物遷移，致生損
    害於告訴人福灣公司，核其所為，係違反動產擔保交易法第三十八條之動產擔保
    交易之債務人意圖不法之利益將標的物遷移致生損害於債權人罪。爰審酌被告因
    不諳法律規定，擅自將前開小客車遷移他處使用，未行通知告訴人福灣公司，亦
    未按期繳納分期車款，致觸犯刑典，而被告犯罪後業經坦承犯行，態度良好，且
    動產擔保交易制度，實係單純之民事債權債務關係，立法者雖以刑罰規定介入其
    中，該等行為實際上並無刑法上所規範各類犯罪之潛在危害性，惟被告積欠之車
    款高達一百多萬元，迄未與告訴人福灣公司達成和解，亦未將前開車輛返還，造
    成告訴人福灣公司之重大損害等一切情狀，量處如主文所示之刑，並諭知易科罰
    金之折算標準。
三、至於臺灣臺中地方法院檢察署檢察官九十一年度偵字第一三六０七號及九十一年
    度偵字第一八八九二號移送併辦部分，係以：(一)案外人常明偉於九十年七月二十
    日，以被告為連帶保證人，向告訴人泛亞商業銀行股份有限公司（下稱泛亞銀行
    ）以被告所有之汽車抵押借款二十三萬元，雙方並就此設定動產抵押登記，惟自
    九十年十一月起，常明偉與被告均未按期付息，而擅自將前開車輛遷移，致使告
    訴人泛亞銀行遭受損失；(二)被告於八十八年十一月二十九日，以其所有之中華廠
    牌、車牌號碼Ｑ八—三四九０號自小客車，向告訴人安泰商業銀行股份有限公司
    （下稱安泰銀行）辦理汽車貸款三十萬元，雙方並就前開汽車設定動產抵押，惟
    被告於九十年十一月三十日起，即未依約繳款，並將前開車輛擅自遷移，不知去
    向；因認被告涉犯動產擔保交易法第三十八條之罪嫌，認與本案有裁判上一罪之
    關係而予移送併辦。經查：動產擔保交易法第三十八條之處罰對象，係指「動產
    擔保交易之債務人」，亦即以契約當事人為限，就常明偉向告訴人泛亞銀行辦理
    汽車抵押借款部分，被告僅係擔任連帶保證人，自與動產擔保交易法第三十八條
    所規定之行為主體要件不相符合，自無成立該罪之可能；又被告向告訴人安泰銀
    行以汽車抵押借款部分，被告係於八十八年十一月二十九日向告訴人安泰銀行以
    其所有之汽車辦理貸款，並設定動產抵押，被告並按月繳息至九十年十月二十九
    日，迄於九十年十一月三十日起，始未依約繳款，換言之，被告正常繳息之時間
    ，長達二年，且設定抵押之汽車係屬被告所有，告訴人安泰銀行雖為動產抵押權
    人，並非物之所有人，被告自仍保有自由使用之權利，則被告縱有遷移使用之情
    形，亦難據以認定有何獲取不法利益之意圖及故意損害告訴人安泰銀行之犯意，
    依據現有事證，尚不足以認定被告有何違反動產擔保交易法之犯行。是以，現有
    事證既不足以認定被告有何前開違反動產擔保交易法之犯行，本院自無從併予審
    理，爰退由承辦檢察官另行處理。
據上論斷，應依刑事訴訟法第二百七十三條之一第一項、第二百九十九條第一項前段
，動產擔保交易法第三十八條，刑法第十一條前段、第四十一條第一項前段，罰金罰
鍰提高標準條例第一條前段、第二條，判決如主文。
中      華      民      國      九十三      年    二    月     十七     日
                                臺灣臺中地方法院刑事第五庭
                                        法  官  巫淑芳
右正本證明與原本無異。
如不服本判決，應於送達後十日內向本院提出上訴狀（須附繕本），上訴於臺灣高等
法院臺中分院。
                                        書記官
中      華      民      國      九十三      年    二    月     十七     日
附錄論罪科刑法條：
動產擔保交易法第三十八條：
動產擔保交易之債務人，意圖不法之利益，將標的物遷移、出賣、移轉、抵押或為其
他處分，致生損害於債權人者，處三年以下有期徒刑、拘役或科或併科六千元以下罰
金。
